臺灣苗栗地方法院民事裁定　　　　　　　 100年度監字第29號
聲　請　人　鄒麗芳
　　　　　　鄒宜芳
相對人即受　鄒建邦
監護宣告之人　　　　　　號
關　係　人　鄒振邦
　　　　　　鄒淑芳
上列當事人間聲請選定受監護宣告人之監護人事件，本院裁定如
下：
    主    文
選定聲請人鄒麗芳（民國○○年○ 月○○日生，身分證統一編號：Ｚ0
00000000號）為受監護宣告人鄒建邦之監護人。
指定鄒宜芳（民國○○年○ 月○ 日生，身分證統一編號：Ｚ0000000
00號）為會同開具財產清冊之人。
聲請程序費用新臺幣壹仟元由受監護宣告人負擔。
    理    由
一、本件聲請意旨略以：聲請人為相對人之大姐及三姐，相對人
    前經鈞院以92年度禁字第45號民事裁定宣告其為禁治產人，
    依修正前民法規定，其法定監護人為其配偶，惟相對人已於
    民國93年7 月7 日辦理離婚，現相對人並無監護人代行法律
    行為。又相對人父母已雙亡，相對人之大哥住在新竹縣，本
    身健康不佳，無瑕顧及相對人，相對人之二姐健康欠佳，亦
    無能力負擔相對人之監護責任，相對人之三哥已過世，相對
    人之二哥及四哥已出養，均無法擔任監護人，為維護相對人
    之權益，爰依法聲請選定聲請人鄒麗芳擔任相對人之監護人
    等語。
二、按民法總則中華民國97年5 月2 日修正之條文施行前，已為
    禁治產宣告者，視為已為監護宣告；繫屬於法院之禁治產事
    件，其聲請禁治產宣告者，視為聲請監護宣告；聲請撤銷禁
    治產宣告者，視為聲請撤銷監護宣告；並均於修正施行後，
    適用修正後之規定，民法總則施行法第4 條定有明文。上開
    民法總則中華民國97年5 月2 日修正之條文，業於98年11月
    23日施行。查相對人前經本院於92年11月6 日裁定宣告為禁
    治產人，相對人之配偶柯曼琴為其法定監護人等情，業據本
    院調閱上開92年度禁字第45號案卷無誤，並有民事裁定1 份
    在卷可稽。依上開規定，相對人應視為已受監護宣告，合先
    敘明。又相對人與其配偶柯曼琴於93年6 月1 日經本院判決
    離婚確定等情，亦據本院調閱本院93年度婚字第30號請求離
    婚等事件案卷無誤，並有該事件民事判決正本1 份在卷可佐
    。又相對人之父母鄒漢、吳己妹分別於76年1 月25日、80年
    3 月3 日死亡，亦有聲請人提出之其2 人之除戶謄本在卷可
    佐。是相對人即與其配偶離婚後，即無法定監護人，而有選
    任監護人之必要。而聲請人分別為相對人之大姊及三姊，有
    其等提出之戶籍謄本可稽。從而，其等聲請本院為相對人選
    任監護人，為有理由，應予准許。
三、又按受監護宣告之人應置監護人，法院為監護之宣告時，應
    依職權就配偶、四親等內之親屬、最近1 年有同居事實之其
    他親屬、主管機關、社會福利機構或其他適當之人選定1 人
    或數人為監護人，並同時指定會同開具財產清冊之人，法院
    為前項選定及指定前，得命主管機關或社會福利機構進行訪
    視，提出調查報告及建議，監護之聲請人或利害關係人亦得
    提出相關資料或證據，供法院斟酌，法院選定監護人時，應
    依受監護宣告之人之最佳利益，優先考量受監護宣告之人之
    意見，審酌一切情狀，並注意下列事項：一、受監護宣告之
    人之身心狀態與生活及財產狀況。二、受監護宣告之人與其
    配偶、子女或其他共同生活之人間之情感狀況。三、監護人
    之職業、經歷、意見及其與受監護宣告之人之利害關係。四
    、法人為監護人時，其事業之種類與內容，法人及其代表人
    與受監護宣告之人之利害關係，民法第1110條、第1111條、
    第1111條之1 分別定有明文。本院審酌聲請人鄒麗芳為相對
    人之大姊，為2 親等之旁系血親，長期實際照顧相對人，彼
    此間情感連結緊密，且有意願擔任相對人之監護人，而相對
    人之其餘兄姊鄒振邦、鄒宜芳、鄒淑芳均同意由聲請人鄒麗
    芳擔任相對人之監護人，業據聲請人鄒宜芳、關係人鄒淑芳
    於本院調查時陳明在卷，並據關係人鄒振邦出具同意書附卷
    可參。另本院於兩造間另案監護宣告事件（本院100 年度監
    宣字第28號）囑託苗栗縣政府訪視，其評估及建議如下：聲
    請人（鄒麗芳）將相對人帶回住處每日照顧，不計較付出多
    寡，仍盡力照顧、全額支付相對人所需之開銷，且依據聲請
    人經濟能力與體力，足堪負擔所有支出與協助，在經濟協助
    與親情支持下，聲請人善盡親屬扶養義務協助照顧相對人。
    依據前述資料綜合評估，聲請人之經濟能力與意願尚應足以
    擔任相對人之監護人等語，有該府100 年8 月10日府勞社障
    字第10000916619 號函檢附之身障監護宣告案件訪視調查表
    影本1 份在卷可稽。另聲請人鄒宜芳有意願擔任本件會同開
    具財產清冊之人，而聲請人鄒麗芳、關係人鄒淑芳、鄒振邦
    均表同意之意思，亦據聲請人鄒麗芳、鄒宜芳、關係人鄒淑
    芳於本院調查時陳述在卷及有關係人鄒振邦上開同意書可稽
    。綜上，本院認為選定聲請人鄒麗芳為相對人之監護人，併
    指定聲請人鄒宜芳為會同開具財產清冊之人。應足以維護相
    對人之利益，爰依法鑒定及指定如主文所示。
四、末按，監護人於執行有關受監護人之生活、護養療治及財產
    之職務時，應尊重受監護人之意思，並考量其身心狀況與生
    活狀況；監護開始時，監護人對於受監護人之財產，應依規
    定會同本院選定開具財產清冊之人，於2 月內開具財產清冊
    ，並陳報法院；於前條之財產清冊開具完成並陳報法院前，
    監護人對於受監護人之財產僅得為管理上必要之行為；監護
    人對於受監護人之財產，非為受監護人之利益，不得使用、
    代為或同意處分；監護人代理受監護人購置或處分財產，或
    就其居住之建築物或基地出租、供他人使用或終止租賃，非
    經法院許可，不生效力，新修正民法第1112條、第1113條準
    用第1099條第1 項、第1099條之1 、第1101條第1 項及第2
    項之規定甚明，請參照辦理。
五、依非訟事件法第21條第2 項、民事訴訟法第78條，裁定如主
    文。
中    華    民    國   100    年    9     月    5     日
                  家事法庭法  官  潘進順
以上正本係照原本作成。
如不服本裁定，應於送達後10日內向本院提出抗告狀，並繳納抗
告費新臺幣1,000元。
中    華    民    國   100    年    9     月    5     日
                          書記官  簡慶仁